【裁判字號】    96,交上易,422
【裁判日期】    970129
【裁判案由】    公共危險等
【裁判全文】
臺灣高等法院刑事判決               96年度交上易字第422號
上  訴  人  臺灣桃園地方法院檢察署檢察官
被      告  甲○○
上列上訴人因被告公共危險等案件，不服臺灣桃園地方法院96年
度交易字第187號，中華民國96年11月15日第一審判決（起訴案
號：臺灣桃園地方法院檢察署96年度偵字第679號），提起上訴
，本院判決如下：
    主  文
上訴駁回。
    理  由
一、公訴意旨略以：甲○○知悉服用酒類足以造成不能安全駕駛
    動力交通工具之危險，竟於民國（下同）95年11月25日凌晨
    3時15分許，在桃園縣中壢市之音樂茶坊內，飲用約15杯高
    粱酒，在其平衡感、定向力及感覺能力均已有所障礙，顯已
    不能安全駕駛之狀態下，猶不顧參與道路交通公眾之安全，
    貿然駕駛車牌號碼2962-KC號自用小客車搭載乙○○（起訴
    書誤載為泰雲宏），沿桃園縣中壢市○○路往文化路方向行
    駛，於同日上午5時30分許，行經桃園縣中壢市○○路與長
    興路口時，本應注意兩車併行之間隔，並隨時採取必要之安
    全措施，而依當時天候晴、夜間有照明、柏油路面乾燥無缺
    陷、視距良好無障礙物，並無不能注意之情事，然因飲酒致
    其辨識力、注意力、反應力均不如常，疏未注意及此，適有
    丁○○駕駛DF-4073號自用小客貨車，沿同路同向行駛至前
    揭路段，甲○○所駕駛之上開自用小客車之左側車身即與丁○○所駕駛之自用小客貨車右側車身發生碰撞，致丁○○所
    駕駛之車輛翻覆，因而受有頸椎損傷併第四第五頸椎及第五
    第六頸椎間盤突出和四肢癱瘓之重大難治之傷害，甲○○所
    駕駛車輛繼而撞上停靠於路旁之蕭志慶所有車牌號碼SLT-82
    8號輕型機車。經警據報前往處理，當場測試甲○○吐氣所
    含酒精濃度結果為每公升0.89毫克等情，因認被告涉犯刑法
    第185條之3服用酒類不能安全駕駛動力交通工具而駕駛、第
    284條第1項後段之過失致重傷等罪嫌云云。
二、按被告未經審判證明有罪確定前，推定其為無罪；犯罪事實
    應依證據認定之，無證據不得認定犯罪事實，刑事訴訟法第
    154條定有明文。又檢察官就被告犯罪事實，應負舉證責任
    ，並指出證明之方法，刑事訴訟法第161條第1項亦有明文規
    定。因此，檢察官對於起訴之犯罪事實，應負提出證據及說
    服之實質舉證責任。再刑事訴訟法上所謂認定犯罪事實之證
    據，係指足以證明被告確有犯罪行為之積極證據而言，該項
    證據必須適合於被告犯罪事實之認定，始得採為斷罪之資料
    ；如未能發現相當證據，或證據不足以證明，自不能以推測
    或擬制之方法，以為裁判基礎；而認定犯罪事實所憑之證據
    ，無論係直接證據或間接證據，其為訴訟上之證明，須於通
    常一般人均不致有所懷疑，而得確信其為真實之程度者，始
    得據為有罪之認定，倘其證明尚未達到此一程度，而有合理
    之懷疑存在，本諸無罪推定原則，自應為被告無罪之諭知，
    最高法院69年臺上字第4913號、40年臺上字第86號、76年臺
    上字第4986號分別著有判例可資參照。
三、公訴人認被告甲○○涉有前揭犯行，係以下列證據為依據：
    (一)、被告甲○○於警詢及偵訊時之供述；(二)、證人即告訴人
    丁○○於警詢時之指訴及審理之證述；(三)、證人乙○○警詢
    陳述及審理之證述；(四)、道路交通事故現場圖、道路交通事
    故調查報告表(一)(二)、被告之酒精測定紀錄、刑法第185條之3
    案件觀察紀錄表、汽車駕駛人酒後生理協調平衡檢測紀錄卡
    、臺灣省桃園縣區車輛行車事故鑑定委員會鑑定意見書各一
    份、長庚紀念醫院出具之丁○○診斷證明書二份及道路交通
    事故照片十四幀等，為其主要論據。
四、訊據被告甲○○固坦承於上開時、地飲酒，且於上開時、地
    與乙○○共乘坐其所有自用小客車，嗣與告訴人丁○○車輛
    發生碰撞，致告訴人丁○○受有前揭傷害等情，惟否認有服
    用酒類不能安全駕駛動力交通工具而駕駛、過失致重傷等犯
    行，辯稱略以：「當天朋友請客喝酒，喝完酒時，乙○○說
    要回家，不知他家在哪裡，就將車鑰匙交給乙○○，由他開
    我車回他家，我坐在車上副駕駛座休息，是乙○○開車搭載
    我，而發生車禍當時，正在睡覺，車禍發生當時根本不知道
    發生何事，是一發生碰撞才驚醒，本想下車，但左眼流血，
    就坐在副駕駛座上止血，而乙○○從駕駛座下車後，就走到
    副駕駛座旁打開車門，問怎麼了，在現場及至警詢時都否認
    車子是我開的，因為乙○○也否認，所以警察就先不做筆錄
    ，把我和乙○○關在一起，乙○○就一直要我頂替他，說他
    已經酒駕很多次，而且酒測值比較低，乙○○又說他會去和
    對方和解，罰單他也會繳，車子的修理費用他也會出，才頂
    替乙○○，但事實上車禍當時是乙○○開的車，根本不是我
    」等語，並提出與乙○○之對話錄音光碟及譯文為證。
五、證據能力部分：按被告以外之人於審判外之言詞或書面陳述
    ，除法律有規定者外，不得作為證據；被告以外之人於檢察
    事務官、司法警察官或司法警察調查中所為之陳述，與審判
    中不符時，其先前之陳述具有較可信之特別情況，且為證明
    犯罪事實存否所必要者，得為證據；當事人、代理人或辯護
    人於法院調查證據時，知有第159條第1項不得為證據之情形
    ，而未於言詞辯論終結前聲明異議者，視為有前項之同意。
    刑事訴訟法第159條第1項、第159條之2、第159條之5就此定
    有明文。查證人丁○○、乙○○於司法警察調查時所為之陳
    述，固屬被告以外之人於審判外之陳述，依刑事訴訟法第
    159條第1項規定，原則上即不得作為證據，且經被告及其辯
    護人排除證據能力（原審卷第19頁），復查無刑事訴訟法第
    159條之2、第159條之3所列得例外作為證據之情形，則上開
    丁○○、乙○○於警詢之陳述，既屬被告以外之人於審判外
    之陳述，自無證據能力，不得作為證據。次按「刑事訴訟法
    上『證據排除原則』，係指將具有證據價值，或真實之證據
    因取得程序之違法，而予以排除之法則。而私人之錄音、錄
    影之行為所取得之證據，應受刑法第315條之1與通訊保障及
    監察法之規範，私人違反此規範所取得之證據，固應予排除
    。惟依通訊保障及監察法第29條第3款之規定『監察者為通
    訊之一方或已得通訊之一方事先同意，而非出於不法目的者
    ，不罰』，通訊之一方非出於不法目的之錄音，所取得之證
    據，即無證據排除原則之適用」（94年度台上字第716號判
    決參照）；又「告訴人錄音既作提出訴訟佐證，並非出於不
    法目的，依通訊保障及監察法第29條規定，告訴人竊錄行為
    不罰，復因通訊保障及監察法為刑法的特別規定，告訴人的
    行為既為通訊保障及監察法不罰的行為，即非第315條之1的
    無故行為，自難遽將該證據排除」（本院95年度上易字第
    2091號判決可參）。經查，被告於原審所提出其與乙○○、
    王德明、張譽騫間對話錄音光碟，雖經公訴人以錄音時並非
    經由合法程序取得，認不具有證據能力云云，然公訴人迄未
    能敘明所指違法取得證據之依據為何，僅概略稱「錄音時並
    非經由合法程序取得」云云，無從審酌其所稱「並非合法」
    究係違反何種法律而為評價。再證人張譽騫於原審證稱：「
    因被告說車子不是她開的，她很著急，快要開庭了，乙○○
    迄未出面與被害人和解，始找伊幫忙，所以才對乙○○錄音
    蒐證，這份錄音係我等與乙○○談論本案時的對話，是在乙○○哥哥開設的檳榔攤說的話」等語（原審卷第170至171頁
    ），則被告所提出之上開錄音，乃被告為備以將來於訴訟程
    序中辯明事實之保全證據所為，難謂有何不法目的，況上開
    對話猶係在檳榔攤之公開場所所為，即非屬非公開之談話，
    揆諸上開判決意旨，即非無故竊錄他人之非公開談話，自無
    私人非法取證之問題，即無該證據應予排除之證據排除法則
    適用，況通常情形下，對話之一方將所傳訊予他方之資訊，
    可能遭對話之他方所公開或轉述，乃對話進行者所應負擔之
    風險，其對話之他方苟無法定應秘密之特別情事，尚無就對
    話內容保密之義務，此為通常社會中人與人彼此溝通交流間
    所容許存在之風險，則乙○○既然決意與被告、王德明、張
    譽騫等人進行交談，且所言交談情形尚無非任意性之情形，
    乙○○在對被告、王德明、張譽騫之交談中，就所傳訊公開
    予被告、王德明、張譽騫之資訊，可能遭被告、王德明、張
    譽騫所公開或轉述之風險，自非毫無認識（亦不因轉述方式
    係口頭、文字或錄音而異），其猶決意與被告、王德明、張
    譽騫等人為上開交談，則被告將自己與乙○○之對話內容予
    以側錄，尚非有何公訴人所稱「並非合法」之情形，被告所
    提出上開私人錄音於本案應具有證據能力，得為證據。至公
    訴人雖以上開錄音譯文所述內容以審判外的書面主張無證據
    能力云云（原審卷第172頁），然該等內容既經錄製在上開
    光碟之中。而依錄音製作之譯文，既係該錄音內容之顯示，
    屬於文書證據之一種。此於被告或訴訟關係人對其譯文之真
    實性發生爭執或有所懷疑時，法院固應依刑事訴訟法第165
    條之1第2項規定勘驗該錄音踐行調查證據之程序，以確認該
    錄音聲音是否為本人及其內容與譯文之記載是否相符（96年
    度台上字第1869號判決意旨參照），然經原審當庭播放勘驗
    上開錄音內容，確認該聲音確實為乙○○無訛，且經在庭證
    人即亦參與該次對話之張譽騫證稱：「當庭勘驗播放之錄音
    光碟我有都有聽到，那聲音確實就是我與被告、乙○○、王
    德明間的對話，乙○○有當場承認車子就是他開的，跟這份
    譯文記載的內容一樣」等語（原審卷第170至171頁），復提
    示上開錄音譯文予乙○○閱覽確認稱：「我是有這樣說」等
    語無訛（原審卷第92頁），堪認上開錄音內容確實是乙○○
    之聲音及內容與譯文記載確實相符，自應有證據能力。公訴
    人所指無證據能力云云，容有誤會。又按傳聞法則之重要理
    論依據，在於傳聞證據未經當事人之反對詰問予以核實，乃
    予排斥，惟若當事人已放棄對原供述人之反對詰問權，於法
    院審判時表明同意該等傳聞證據可作為證據，基於證據資料
    愈豐富，愈有助於真實發現之理念，並貫徹刑事訴訟法修法
    加重當事人進行主義之精神，確認當事人對於證據能力有處
    分權之制度，傳聞證據經當事人同意作為證據，法院認為適
    當者，亦得為證據。另當事人於調查證據時，對於傳聞證據
    表示「沒有意見」，而未於言詞辯論終結前聲明異議，應視
    為已有將該等傳聞證據採為證據之同意，此刑事訴訟法第
    159條之5定有明文。本案被告及其辯護人於原審準備程序已
    表示，對其餘卷內證據之證據能力並無意見（原審卷第19頁
    ），迄辯論終結前，被告亦未爭執本案人證、書證之證據能
    力（原審卷第17至36、129至145頁），依刑事訴訟法第159
    條之5第2項之規定，應視為被告已同意本案相關之傳聞證據
    均可作為證據，斟酌本案卷內之證據並非非法取得，亦無證
    明力明顯過低之情形，且經於審判期日依法進行證據之調查
    、辯論，被告於訴訟上之程序權，已受保障，前揭各該證據
    ，均得採為證據。
六、經查：
(一)、被告於上開時、地飲酒，嗣與乙○○共乘坐其所有自用小客
    車，行經上開地點，自用小客車之左側車身自後追撞告訴人
    丁○○所駕自用小客貨車右側車身，致丁○○所駕駛之車輛
    翻覆，因而受有頸椎損傷併第四第五頸椎及第五第六頸椎間
    盤突出和四肢癱瘓之重大難治之傷害，上開車輛繼而撞上停
    放於路旁之蕭志清所有輕型機車等情，業據被告坦承，核與
    證人即告訴人丁○○、證人即住居於案發地點旁之李芸瑄、
    證人乙○○、證人即到場處理員警陳忠安、林大量於原審具
    結證述情節（原審卷第82至86、87至98、148至165頁）、證
    人即蕭志清之弟蕭志慶於警詢之陳述（偵查卷第15、16頁）
    相符，並有桃園縣政府警察局汽車駕駛人酒後生理協調平衡
    檢測紀錄卡、刑法第185條之3案件觀察紀錄表、桃園縣政府
    警察局道路交通事故當事人酒精測定紀錄表、桃園縣政府警
    察局中壢分局A3類道路交通事故現場圖、道路交通事故調查
    報告表(一)(二)各一份（偵查卷第18至25頁）、事故現場及車損
    照片41幀（偵查卷第31至41頁、原審卷第28至35頁）、行政
    院衛生署桃園醫院診斷證明書1紙、財團法人長庚紀念醫院
    診斷證明書2紙（偵查卷第10、54、55頁）、財團法人長庚
    紀念醫院（林口）分院96年6月12日（96）長庚院法字第047
    3號函（原審卷第62頁）在卷可稽，是此部分事實，固堪認
    定。
(二)、被告於本件車禍撞擊後，經即時到場之李芸瑄目睹被告尚坐
    在副駕駛座位上，遭站立副駕駛座車門外之乙○○試圖拉出
    副駕駛座一情，亦據證人李芸瑄於原審證稱：【95年11月間
    ，住在中壢市○○路日月光公司斜對面，就在該市○○路與
    長興路口（原審卷第185頁附證人李芸瑄當庭繪製之相關位
    置圖），那是我租的地方，租的時間很短只有3、4個月，地
    址沒有記起來，記得隔壁是機車行，車禍發生以後，車子就
    是撞到我家隔壁的那戶鐵門，我家停放在該處騎樓的機車也
    被該車撞倒，當時情況就如同卷宗第34頁上幅照片所示那樣
    ，照片右上角所示「10元」的活動招牌，招牌是100元，照
    片只照到「10」的部分，這是我在我住處開設檳榔攤店面的
    招牌，95年11月25日上午5時30分許車禍發生當時，人在住
    處一樓浴室洗臉，因為每天5點半起床開店，營業到晚上10
    點，沒有看到車禍發生的經過，在屋子裡面聽到很大的撞擊
    聲，就把臉一擦開門走出來，大約2、3分鐘，那時有路燈，
    路燈6點才會熄，案發時天已經很亮了，我一出來看到停放
    在所說100元招牌前面之機車倒著，再看到右邊有1部轎車撞
    倒隔壁鐵門，再往前看約30公尺的地方有一部箱型車翻覆在
    馬路中間，是第一個到現場的，因為現場就在我家隔壁，其
    他人都比我晚到現場，我出來看時，連拖吊車司機都還沒有
    到現場，拖吊車是後來才到，我沒有過去看翻覆的箱型車，
    我往隔鄰該轎車一看，就見到被告當時坐在右前乘客座，右
    前座車門是打開的，有一名男士（即乙○○）站在右前車門
    內側，被告座位的旁邊，車門是打開的，我看到被告手拿衛
    生紙擦拭頭部的流血，我也有看到被告有帶一個包包，就是
    偵查卷第35頁下幅照片所示的咖啡色包包，我當時就站在我
    家門口往被告車子過去一點的地方，就在該男生（即乙○○
    ）的旁邊，是我以藍筆在偵查卷第35頁下幅照片上標示的位
    置，距離該車不到1公尺，該名男生（即乙○○）是說他怕
    被告坐在裡面發生危險，要拉她出來，迄至警察到場，被告
    還坐在右前座內還沒有被拉出來，我聽到警察在現場有問車
    子是誰開的，那男生（即乙○○）沒有說是誰開的，我聽到
    被告講是男的（即乙○○）開的，警察有問我車子是誰開的
    ，我回答說因為我沒有看到車子是誰「開」的，所以不確定
    ，後來男的（即乙○○）找了一堆朋友大約四、五個人到場
    ，是在警察到了之後那些人才到場，他的朋友其中有一個女
    生還對那男生（即乙○○）說「車子是你開的，你不要亂講
    」，我記得當時那名男生（即乙○○）說話有點口齒不清，
    醉言醉語的，我記得警察還說他看被告的傷勢，車子應是男
    生（即乙○○）開的，我一直坐在店面看現場情況，如果有
    客人來，我就進店內，忙完後再走出來看，直到人群都散了
    】等語（原審卷第149至156、160頁），已明確證稱在撞擊
    後旋即到場，且所見情形是被告坐在副駕駛座內，乙○○站
    立在右前車門外，欲將被告拉出副駕駛座位等情，此經證人
    乙○○於原審證稱：「肇事車輛停車地點隔壁確實有一家檳
    榔攤，確實有下車要將被告自副駕駛座拉下車」等語（原審
    卷第166頁）。
(三)、證人即到場處理員警林大量於原審時亦證稱：「檳榔攤老闆
    是個女性確實有在場，她當時說她的機車停放在人行道上也
    被波及」等語（原審卷第159頁），而觀諸卷內現場照片，
    在肇事車輛撞擊後停置地點隔壁，確有一檳榔攤之廣告看板
    及店面等情（偵查卷第35頁、第39頁上幅照片標示「菁仔、
    包葉」之壓克力板，原審卷第34頁），足認證人李芸瑄確係
    在肇事車輛撞擊後停止地點之隔壁經營檳榔攤之人；且觀證
    人李芸瑄上開證詞，證人李芸瑄猶能陳述該處路燈係6點始
    會熄滅等情，衡情其若非確實每日上午6時之前即起床營業
    ，豈能如此確知，可見李芸瑄確實是在凌晨5時30分許即已
    起床準備開店，則其所述於凌晨5時30分許本案車禍發生時
    ，因聞見撞擊聲響而能旋即到場，且係第一個到場者等情，
    即非無據。審酌證人李芸瑄與被告或乙○○均不認識，亦無
    仇恨復經具結，自無甘冒偽證刑責而虛偽陳述之理，所處目
    擊位置又係肇事車輛旁相距約一公尺處，且所述目擊情節相
    當詳細，其所為之觀察，自係可信，所述堪認真實。則據證
    人李芸瑄目擊情節，被告於車輛發生撞擊後2、3分鐘許，猶
    仍坐在該車副駕駛座位處，則被告是否確係本案駕車肇事之
    人，已非無疑。
(四)、況以被告當時醉酒程度，經警於案發後之當日上午6時5分許
    實施酒測，測得其呼氣中猶含酒精濃度為每公升0.89毫克，
    有酒精測定紀錄表一紙在卷可稽（偵查卷第20頁），復經警
    進行生理協調平衡檢測結果，其所為直線測試、平衡動作出
    現腳部不穩之現象，亦有刑法第185條之3案件觀察紀錄表在
    卷可稽（偵查卷第19頁），佐以被告當時經乙○○試圖自車
    外將之拉出副駕駛座仍一直未能順利拉出等情以觀，顯然被
    告當時已經相當酒醉，身手動作堪稱遲鈍，渠豈有可能在車
    輛撞擊發出聲響後不到2、3分鐘時間之內，且在李芸瑄聞聲
    旋即自「隔壁」到場之須臾間，即能自車內之狹小空間，從
    駕駛座位迅速移置副駕駛座位。且被告若欲自該車下車，亦
    可直接打開車門下車（由卷附照片顯示該車車門並無受損情
    狀可證車門並無受損而不能開啟之情形），應無必要在車內
    狹小空間更換位置，再由另一車門下車之理。是被告是否確
    係本案駕車肇事之人，實非無疑。
(五)、被告曾同張譽騫、王德明前往要求證人乙○○處理本件車禍
    事宜，而乙○○即當場向張譽騫承認其為肇事駕駛一情，業
    據證人張譽騫於原審證稱：「因為被告說車子不是她開的，
    她很著急，快要開庭了，乙○○都沒有出面與被害人和解，
    才找他想辦法，所以我等才對乙○○錄音蒐證，這份錄音是
    我等與乙○○談論本案時的對話，乙○○有向我等承認車子
    是他開的，並不止一次承認，還表示會與被害人和解」等語
    明確（原審卷第170至171頁），並經證人乙○○確認證稱：
    「我是有這樣說，實際上警察到場時，我也有對警察說車子
    是我開的」等語（原審卷第91、169頁），並有被告提出附
    卷且經原審當庭勘驗之談話錄音光碟一片及其譯文載明：「
    張譽騫問：『你有跟警察說是你開的？』乙○○答：『對啊
    』；張譽騫再問：『你有跟警察說是你開的？』；乙○○答
    ：『對啊』」等情（原審卷第41頁、第92頁）；再佐以證人
    李芸瑄於原審證稱：「聽到警察在現場有問車子是誰開的，
    那男生（即乙○○）沒有說是誰開的，我有聽到被告講是男
    的（即乙○○）開的，警察有問我車子是誰開的，我回答說
    因為我沒有看到車子是誰開的，所以不確定，後來男的（即
    乙○○）找了一堆朋友大約四、五個人到場，是在警察到了
    之後那些人才到場，他（即乙○○）的朋友其中有一個女生
    還對那男生（即乙○○）說「車子是你開的，你不要亂講」
    ，我記得當時那名男生（即乙○○）說話有點口齒不清，醉
    言醉語的，我記得警察還說他看被告的傷勢，車子應是男生
    （即乙○○）開的」等語（原審卷第149至156、160頁），
    足認乙○○確實在私下與被告之交談中，坦承伊係肇事駕駛
    者等情，且於案發當時，被告向警舉發乙○○就是肇事駕駛
    者時，乙○○未有加以反駁之情，乙○○之友人甚且對乙○○表示「車子是你開的，你不要亂講」，再佐以本案處理員
    警李志堅於原審證稱：「因為乙○○在場有承認是他自己開
    車的，所以才會對他也實施酒測」等語（原審卷第100頁）
    ，並有乙○○所為酒測之桃園縣政府警察局汽車駕駛人酒後
    生理協調平衡檢測紀錄卡、刑法第185條之3案件觀察紀錄表
    、桃園縣政府警察局道路交通事故當事人酒精測定紀錄表各
    一紙在卷可稽（原審卷第106至108頁），綜此以觀，被告是
    否即是本案肇事駕駛者，實非無疑。且依據偵查卷第35頁下
    幅照片所示，置於副駕駛座椅上乃被告所使用之咖啡色女用
    皮包等情，業據被告於原審陳明在卷，並經證人李芸瑄證述
    如上，及證人即案發時唯一同車之人乙○○確認（原審卷第
    95、167頁），衡諸一般人下車時會將己物放在所坐位置之
    常理，證人乙○○既證述車禍發生後即從副駕駛座馬上下車
    ，則何以被告之皮包竟會置於副駕駛座上；而該副駕駛座位
    上並無任何乙○○之物品，亦有上開照片可證，是被告所辯
    當時係乘客，乙○○始為駕駛一詞，即非無可能。
(六)、而被告因本案車禍受有「眼瞼及眼周圍皮膚裂傷；臉頭皮及
    頸之挫傷，眼除外」之傷害一情，亦有華揚醫院乙種證明書
    在卷可稽（偵查卷第49頁），卷附之該次診斷病歷，其護理
    紀錄上記載「發生車禍，致L（即Left，左）眼瞼眼尾處淺
    的L/W」，於急診病歷人體圖上標示受傷處為左眼眼角處、
    鼻頭處、左嘴角處等情，有華揚醫院96年9月26日華揚字第
    96003號函及所附急診病歷、急診護理評估表在卷可稽（原
    審卷第129至132頁），則以被告所受之傷勢，相較於駕駛座
    左側僅係車窗玻璃，而副駕駛座左前側則有後視鏡以觀，被
    告所受上開「左眼瞼眼尾處」之傷勢，則較可能因撞擊後視
    鏡而非駕駛座側車窗玻璃（偵查卷第35頁上幅照片所示該車
    駕駛座側車窗玻璃並無任何毀損情形）所致，則被告所辯當
    時確係乘坐在副駕駛座等語，即有可能。
(七)、證人乙○○於原審固證稱：「案發當時本案肇事車輛係由被
    告所駕駛，被告係坐在駕駛座」云云（原審卷第87、165、1
    68頁），然證人乙○○係案發唯一與被告同車之人，即與被
    告均係可疑為本案肇事駕駛之嫌疑人，且其酒精測定值高達
    呼氣中每公升1.11毫克，有受測人為乙○○之桃園縣政府警
    察局道路交通事故當事人酒精測定紀錄表、桃園縣政府警察
    局汽車駕駛人酒後生理協調平衡檢測紀錄卡、刑法第185 條
    之3案件觀察紀錄表各一紙在卷可憑（原審卷第106至108頁
    ），是乙○○有畏罪推諉予被告之高度可能，再案發後警詢
    時，乙○○與被告曾就究係何人駕駛一情爭執，有證人即處
    理本案員警林大量於原審證稱：「內壢派出所員警是等待我
    們到場後才離開，他們有先問過那一男一女是誰開車，那一
    男（即乙○○）一女（即被告）有推託，我問的時候，有一
    個愛理不理，有一個很魯，就是很醉的樣子，我把現場的一
    男（即乙○○）一女（即被告）帶回派出所後，有將該二人
    關在一起，因為他們二人均喝醉了，我想讓他們休息、酒醒
    ，我有聽到他們在爭執，我們有勸說老實說誰是駕駛」等語
    （原審卷第158至159頁）；證人即處理員警陳忠安於原審證
    稱：「現場二名當事人（即乙○○與被告）酒後濃度都很重
    ，均一度自稱是自己開車，後來又都否認開車」等語（原審
    卷第161頁）；證人即製作被告警詢筆錄之員警李志堅於原
    審證稱：「被告與乙○○回到分隊時，一開始都否認車子是
    自己開的，那時我見該二人都否認，我就說你們其中應該有
    一個是駕駛人，你們想想看，後來被告才承認車子是她開的
    」等語（原審卷第101頁）明確，若乙○○確實並非本案肇
    事駕駛，何以在案發現場會自承肇事駕駛，又會在其後私下
    對被告、張譽騫一再坦承肇事駕駛，乙○○既為涉嫌本案酒
    駕肇事、過失傷害之犯罪嫌疑人而有此等利害關係，且在案
    發現場曾一度自承肇事駕駛，在其後亦曾私下對被告、張譽
    騫一再坦承肇事駕駛情節，則其於原審時所結證被告為肇事
    駕駛一情，即難遽信。再證人乙○○於原審先證稱：「我不
    曉得被告當天有無坐在副駕駛座，被告很害怕，我安慰她不
    用怕，我記得副駕駛座的車門可以開，駕駛座的車門可不可
    開我不知道」云云（原審卷第166頁），經提示李芸瑄之證
    詞後，對其所述「駕駛座的車門可不可以開我不知道」一節
    ，又改稱：「看圖片就是這樣啊，駕駛座的車門就是不能開
    ，我是看照片才知道，因為我判斷車門旁邊有東西，所以才
    不能開」云云（原審卷第168頁），若被告確實沒有乘坐在
    副駕駛座位上，乙○○何以不能明確指明，而稱「不知」被
    告有無坐副駕駛座，且乙○○所稱：「不知駕駛座車門能否
    開啟」，其後又改稱：「看照片始知駕駛座車門不能開，伊
    判斷係因車門旁有東西」，然據臺灣省桃園縣區車輛行車事
    故鑑定委員會鑑定意見書所載，被告車輛當時之車損情形，
    乃左後車身及車頭受損，有上開鑑定意見書一份在卷可稽（
    偵查卷第59至60頁），該車駕駛座車門並未見有車損之情形
    ，且就偵查卷第35頁、第36頁，原審卷第34頁之現場被告車
    輛照片對照以觀，該車駕駛座車門部分外觀完好無缺，左後
    車身之車損又顯無礙於駕駛座車門，該車門旁亦未見有任何
    東西，斷無看照片即知駕駛座車門不能開之理，而所證因車
    門旁有東西之判斷，更屬無稽；且若被告當時真係坐於駕駛
    座，而證人乙○○坐於副駕駛座，按諸常理，證人乙○○亦
    理應下車後直接至駕駛座開門探詢被告或拉被告下車，並於
    確認不能打開駕駛座車門後始再繞回副駕駛座旁請或使被告
    自駕駛座從副駕駛座過來，豈有在尚未嘗試之初，即能預知
    日後觀照片始可得知之「車門不能開」，而逕請或使被告自
    駕駛座從副駕駛座過來之理，顯然其所述無非欲藉迎合證人
    李芸瑄之證詞以求卸責脫身至明。況乙○○又稱：「（警察
    來時，你與甲○○都下車，何以駕駛座車門不能開？）（乙○○講話很大聲）這很簡單，甲○○在警詢筆錄已經承認車
    子就是她開的，所以車子就是她開的」等語（原審卷第168
    頁），自其陳述之表情、聲音情狀以觀，益見渠情虛心急之
    態。且證人乙○○亦證稱：「我與被告僅為單純朋友關係」
    等語（原審卷第93頁），然被告則稱：「我不知道乙○○做
    什麼的，他是朋友的朋友」等語（原審卷第156頁），可見
    被告與乙○○間並無甚交情，然肇事車輛為被告所有，而肇
    事車輛之修車費用確係乙○○所支付一情，業據證人乙○○
    證稱：「我有付修車的費用，我付了一半」等語（原審卷第
    90頁），且被告稱：「原來乙○○說他全部要付，但到牽車
    時，乙○○卻又說他身上只有二萬伍千元，其餘要我自己負
    責，聞此，當時我因沒有錢，也就只好刷卡」等語（原審卷
    第157頁），則乙○○如僅係單純乘客非肇事駕駛，豈需自
    付該車修車費用。又豈有如證人乙○○所證事故發生後，被
    告每二、三天就打電話問怎麼辦（原審卷第169頁），更無
    要求證人乙○○如處理己身事務般出面與被害人和解之理，
    被告又豈會邀同數人前往要求證人乙○○負責處理並錄音存
    證。且查證人乙○○於本案前，亦有相同之駕車肇事找人頂
    替卸責犯行，經原審判決有罪確定，有原審88年度交易字第
    518號、88年度交易字第51號等判決、前案紀錄表在卷可稽
    ，是證人乙○○陳述之可信度甚低，尚難僅以證人乙○○具
    有瑕疵且前後矛盾之證述，遽認被告犯罪。且被告辯稱：「
    喝酒地點就在住處附近，甚至走路就可以到，根本不需要開
    車」等，此經證人乙○○確認無訛（原審卷第157、165頁）
    ，則被告又有何需駕車行經非其回家路徑之案發地點，堪認
    被告所辯是因為乙○○說要回家，但不知他家在哪裡，就將
    車鑰匙交給乙○○，由乙○○開車回乙○○家，再駛回，肇
    事當時僅係坐在車上副駕駛座休息等語，尚非不可信。
(八)、檢察官雖以被告曾於警詢自承駕駛一情為證據，然被告辯稱
    ：「因為乙○○就要我頂替，乙○○說他已經酒駕很多次，
    而且當時我酒測值比乙○○低，乙○○還保證說要去和對方
    和解，乙○○也說罰單他會繳，乙○○還說車子的修理費用
    也要出」等語，而查證人乙○○確有前因服用酒類不能安全
    駕駛動力交通工具而駕駛案件，經原審以88年度壢簡字第12
    59號判處有罪確定，有前案紀錄表附卷可稽，以乙○○自承
    與被告僅係單純朋友關係（被告則稱朋友的朋友關係），若
    非乙○○告知被告之酒駕紀錄，被告焉能知之，且乙○○於
    案發當時亦經警測得呼氣所含酒精濃度高達每公升1.11毫克
    ，確較被告之酒測值高，有卷附被告與乙○○二人酒測紀錄
    表可按（偵查卷第20頁、原審卷第106頁），佐以證人乙○○自承經被告屢次要求出面與被害人和解一情，亦如前述，
    乙○○並坦認支付半數修車費等情（原審卷第90頁），是被
    告所辯頂替一情，即非無可能。何況案發之初，被告猶向警
    陳稱乙○○始為肇事駕駛人一情，亦經被告陳明在卷，並經
    證人李芸瑄、林大量、陳忠安證述明確，被告係在與乙○○
    爭執後，始向警承認係駕駛人，其於警詢中自承酒駕肇事等
    語，是否真實，顯非無疑。況被告之自白不得作為有罪判決
    之唯一證據，並應調查其他證據，以察其是否與事實相符，
    此觀諸刑事訴訟法第156條第1項、第2項之規定自明，是亦
    難僅以此具有瑕疵且無佐證之單一自白，而遽認被告犯罪。
(九)、至於證人即告訴人丁○○雖於原審證稱：「當時要去內壢，
    行駛在內側車道準備左轉，仍在行駛當中，車速約30公里，
    突然感覺後面被撞，應到碰一聲，車就往右翻覆，有一個路
    人過來問我要不要緊，我請他幫伊打電話聯繫家人，他打完
    電話就走了，他還說我被一台車撞到，車上有二個人，其中
    一個是小姐，車子是小姐開的，我沒有親眼見到對方駕駛人
    ，是該名路人告訴我的，我在現場也沒有看到路人說的該肇
    事車輛上的女子或男子，我有聽到警笛聲音，但我沒有看到
    警察」等語（原審卷第82、84至86頁），然其就「肇事車輛
    之駕駛人是否為女性」之事實所為之證述，並非經渠親身見
    聞，而係渠轉述無法證明其來源之不詳路人之審判外陳述，
    仍屬刑事訴訟法第159條第1項被告以外之人於審判外之言詞
    陳述，就該路人之觀察能力如何、究係如何觀察、所觀察之
    結果如何，甚至所告知傳遞丁○○之過程中是否發生錯誤或
    經丁○○誤解其所述內容，均難查明，是證人丁○○此部分
    所述，亦難據為不利被告之認定。
(十)、至於公訴人所舉丁○○就案發經過之證述，及卷附長庚紀念
    醫院出具之丁○○診斷證明書二份，僅可證明車禍發生、受
    有傷害等情；而道路交通事故現場圖、道路交通事故調查報
    告表(一)(二)、道路交通事故照片14幀，亦僅可證明被告所有之
    車牌號碼2962-KC號自用小客車確於上開時、地肇事；又被
    告之酒精測定紀錄、刑法第185條之3案件觀察紀錄表、汽車
    駕駛人酒後生理協調平衡檢測紀錄卡等件，亦僅能證明被告
    於車禍發生之前有喝酒；偵查卷附臺灣省桃園縣區車輛行車
    事故鑑定委員會鑑定意見書，僅係鑑定釐清肇事車輛與被害
    人之車輛之過失責任；惟均不足證明被告即係駕駛肇事之人
    。
(十一)、檢察官於原審言詞辯論時補充論告稱「如果被告所述為真，
    本件即便被告沒有公共危險行為，她明知乙○○有喝酒，而
    讓他駕駛小客車，也涉犯幫助乙○○犯公共危險之犯行」云
    云（原審卷第182頁），然按法院不得就未經起訴之犯罪審
    判，而有罪之判決，得就起訴之犯罪事實，變更檢察官所引
    應適用之法條者，應以起訴之事實為限，刑事訴訟法第268
    條、第300條分別定有明文。而「所謂得就起訴之犯罪事實
    ，變更檢察官所引應適用之法條者，係指法院在事實同一之
    範圍內，不變更起訴之犯罪事實，始得自由認定事實，適用
    法律而言。上訴人即被告蕭○漢、林○民等教唆或教唆教唆
    公務員圖利他人行為，與其本身親手犯行賄罪，其社會基本
    事實難謂具有同一性」（87年度台上字第1484號判決參照）
    。查本件起訴之犯罪事實為被告飲酒後駕駛車輛肇事之行為
    ，而公訴人補充論告被告幫助公共危險犯行，乃以被告交付
    車輛予乙○○供乙○○酒後駕駛之行為為犯罪事實，二者間
    無論就被告之行為本身（一為被告自己酒後駕車，一為被告
    交付車輛供他人酒後駕車之行為）、時間、地點、客體、手
    法均迥異，尚難認具有社會基本事實之同一性，自難就此未
    經起訴之犯罪審判，公訴人所指尚有誤會。
(十二)、檢察官上訴雖略以「：(一)、被告甲○○在審判中推翻在偵查
    中所言，否認有酒後駕駛肇事致告訴人丁○○重傷之行為，
    供稱係同車乘客乙○○所駕駛事，已為證人即同車乘客乙○○所否認。(二)、況原審中告訴人聲請傳喚證人丙○○即到現
    場處理車禍之拖吊車駕駛，其已於書面陳稱當天大致情形，
    惟原審未經傳喚即逕行判決，判決顯有不當。(三)、請對肇事
    車輛方向盤、排擋桿等處所採驗指紋，察看有無乙○○之指
    紋，並判斷所留存之期間大約為何。始能知悉乙○○當日有
    無駕車之行為」等詞，但經通知最先抵達現場處理之警察蕭
    美賢、江榮忠到庭，均具結陳稱當時乙○○稱車子是他開的
    等語。而經隔離證人乙○○、丙○○二人詰問，雖乙○○、
    丙○○均證稱係被告所駕車，但是對於重要基本事實與各項
    細節，證人乙○○與丙○○所為陳述卻全然不同 (乙○○稱
    丙○○抵達時，現場僅有乙○○、被告、丙○○三人，丙○○稱其抵達時，現場有被告、乙○○及另一位拖吊車司機)
    ，尤其乙○○已經陳明在此之前已經與丙○○熟識，之後更
    有數次共同吃飯，然證人丙○○卻證稱不認識乙○○，甚至
    證稱：「我親眼看到你坐在駕駛座上」等語，足徵證人丙○○於具證人結文之後，所為陳述屬於虛偽，所為與偽證罪之
    構成要件相當，是證人乙○○、丙○○雖一致陳稱係被告駕
    車，然其二人所陳並不可信。又經分別訊問處理警員林大量
    、陳忠安，均陳明並未採集肇事車輛指紋，有公務電話紀錄
    在卷可查，且本件依據前述證據，已經可以明確認定駕駛者
    應為乙○○，而非被告，是檢察官上訴所陳各詞並非可取。
七、綜上，被告甲○○所辯尚非不可信，而檢察官所舉證據，均
    不足證明被告有起訴意旨所載犯行。此外，復查無其他積極
    確切之證據足資認定被告有起訴之犯行，既不能證明被告犯
    罪。揆諸上開說明，即應諭知被告甲○○無罪之判決。原審
    以不能證明被告犯罪，而為其無罪之諭知，經核原判決並無
    違誤，檢察官以前詞提起上訴，以推測之詞，指摘原判決不
    當，請求撤銷改判，為無理由，應予駁回。
八、至於乙○○（男，36歲，民國○○年○月○○日生，身分證統一
    編號：Ｚ000000000號）是否涉犯酒後駕車之公共危險犯嫌及
    過失致重傷害罪嫌部分，及被告是否涉犯頂替罪嫌，公訴人
    於補充論告所指幫助公共危險犯嫌部分，以及證人丙○○（
    男，37歲，民國○○年○○月○日生，身分證統一編號：Ｚ000000
    000號）是否涉犯偽證罪嫌部分，均應由檢察官儘速另案偵
    查，附此敘明。
據上論斷，應依刑事訴訟法第368條，判決如主文。
本案經檢察官鄭富銘到庭執行職務。
中    華    民    國    97    年    1     月    29    日
                  刑事第十二庭  審判長法  官  蔡永昌
                                      法  官  陳榮和
                                      法  官  施俊堯
以上正本證明與原本無異。
不得上訴。
                                      書記官  顧哲瑜
中    華    民    國    97    年    1     月    31    日


司法院資訊處製作；財團法人民間司法改革基金會備份。
